最高法院刑事判決　　　　　　　九十四年度台非字第二四０號
　　上　訴　人　最高法院檢察署檢察總長
　　被　　　告　甲○○
　　　　　　　　　　　　號6樓.
上列上訴人因被告違反毒品危害防制條例案件，對於台灣高等法
院中華民國九十三年一月十四日第二審確定裁定（九十二年度毒
抗字第六二九號，聲請案號：台灣板橋地方法院檢察署九十二年
度毒聲字第三六五六號），認為違法，提起非常上訴，本院判決
如下：
    主  文
原裁定關於違背法令部分撤銷。
    理  由
非常上訴理由稱：「按裁定雖無准用非常上訴之規定，但對於宣
付保安處分之確定裁定，可提起非常上訴。業經最高法院四十五
年度第五次民、刑庭總會議決議在案。又依毒品危害防制條例所
規定之觀察、勒戒，性質上屬於保安處分，對於宣付此種保安處
分之裁定確定，認為違背法令，自可提起非常上訴。經查本件被
告甲○○基於概括犯意，自民國八十八年六月間起至同年十二月
十日，連續在不詳處所施用第二級毒品安非他命多次之事實，原
經台灣板橋地方法院以八十八年度毒聲字第七八八五號裁定送勒
戒處所觀察、勒戒確定。嗣因該裁定自觀察、勒戒應執行之日起
迄今已逾三年，台灣板橋地方法院檢察署依刑法第九十九條，聲
請許可執行前述觀察、勒戒之裁定，經台灣板橋地方法院九十二
年度毒聲字第三六五六號裁定，以被告於觀察、勒戒處分確定，
因另案入監執行，已逾三年未執行原觀察、勒戒處分，其間別無
更犯施用毒品行為，認為尚無再予執行觀察、勒戒處分之必要，
而駁回聲請。台灣板橋地方法院檢察署檢察官提起抗告，再經台
灣高等法院以九十二年度毒抗字第六二九號裁定駁回抗告確定。
惟(一)、刑法第九十九條規定：『第八十六條至第九十一條之保安
處分，自應執行之日起，經過三年未執行者，非得法院許可不得
執行之。』，而刑法第八十八條禁戒之保安處分，係指犯鴉片或
施打嗎啡或使用高根、海洛因或其他化合質料之罪者，並不包括
施用第二級毒品安非他命在內。(二)、毒品危害防制條例，並無類
似竊盜犯贓物犯保安處分條例第一條後段明定：『本條例未規定
者，適用刑法及其他法律之規定。』又觀察勒戒處分執行條例第
二條僅規定：『觀察、勒戒處分之執行，依本條例之規定，本條
例未規定者，適用保安處分執行法之相關規定。』而觀察、勒戒
處分執行條例及保安處分執行法，均無類似刑法第九十九條逾三
年未執行，需再經法院許可之規定。(三)、毒品危害防制條例九十
二年七月九日修正，增定第二十四條之一規定：觀察、勒戒及強
制戒治裁定之執行時效期間，以施用毒品罪之追訴時效為準。以
上顯見觀察、勒戒保安處分之裁定，並無刑法第九十九條規定之
適用。乃原裁定未自程序上駁回檢察官之聲請，而從實體認無再
行執行觀察、勒戒之必要，引用刑法第八十八條、九十九條，而
以施用第二級毒品之觀察勒戒處分裁定逾三年，仍須經法院許可
，始得執行為由，駁回聲請，顯屬違背法令。案經確定，爰依刑
事訴訟法第四百四十一條。第四百四十三條提起非常上訴，以資
救濟」。等語。
本院按：毒品危害防制條例，並無類似竊盜犯贓物犯保安處分條
例第一條後段明定：「本條例未規定者，適用刑法及其他法律之
規定。」之規定，又觀察勒戒處分執行條例第二條僅規定：「觀
察、勒戒處分之執行，依本條例之規定，本條例未規定者，適用
保安處分執行法之相關規定。」而觀察、勒戒處分執行條例及保
安處分執行法，均無類似刑法第九十九條逾三年未執行，需再經
法院許可之規定。再按刑法第八十八條、第九十九條固分別規定
：「犯吸食鴉片或施打嗎啡或使用高根、海洛因或其化合質料之
罪者，得令入相當處所，施以禁戒。」、「第八十六條至第九十
一條之保安處分，自應執行之日起經過三年未執行者，非得法院
許可不得執行之。」，惟安非他命係毒品危害防制條例第四條第
一項第二款所列第二級毒品，與同條項第一款所列第一級毒品及
刑法第二百六十二條及第八十八條所列吸食鴉片、高根、海洛因
或其化合質料有別，故施用安非他命者，經法院裁定應送勒戒處
所觀察、勒戒者，雖經三年未執行，亦無刑法第八十八條、第九
十九條之適用。再毒品危害防制條例於九十二年七月九日經政府
修正公布，增訂第二十四條之一規定：「觀察、勒戒或強制戒治
處分於受處分人施用毒品罪之追訴權消滅時，不得執行。」，並
自九十三年一月九日施行，而施用第二級毒品罪之法定刑為三年
以上有期徒刑，其追訴權依刑法第八十條第一項第二款之規定為
十年。經查本件被告甲○○基於概括犯意，自八十八年六月間起
至同年十二月十日，連續在不詳處所施用第二級毒品安非他命多
次，經台灣板橋地方法院以八十八年度毒聲字第七八八五號裁定
送勒戒處所觀察、勒戒確定。嗣因該裁定自觀察、勒戒應執行之
日起已逾三年未執行，台灣板橋地方法院檢察署依刑法第九十九
條，聲請許可執行前述觀察、勒戒之裁定，經台灣板橋地方法院
九十二年度毒聲字第三六五六號裁定，以被告於觀察、勒戒處分
確定，因另案入監執行，已逾三年未執行原觀察、勒戒處分，其
間別無更犯施用毒品行為，認為尚無再予執行觀察、勒戒處分之
必要，而駁回聲請。台灣板橋地方法院檢察署檢察官提起抗告，
原審法院於九十三年一月十四日裁定時，不論依修正前、後之法
律，均應認檢察官無庸聲請即可執行前開觀察、勒戒處分，乃竟
未從程序上駁回檢察官之聲請，而維持第一審之裁定，駁回檢察
官之抗告，適用法則即有違誤，非常上訴意旨以前開理由指摘原
裁定不當，為有理由。又原裁定尚非不利於被告，應由本院將原
裁定關於違背法令部分撤銷，以資糾正。
據上論結，應依刑事訴訟法第四百四十七條第一項第一款前段，
判決如主文。
中　　華　　民　　國　九十四　年　　十　　月　二十七　日
                      最高法院刑事第八庭
                          審判長法官  呂　潮　澤
                                法官  吳　昆　仁
                                法官  孫　增　同
                                法官  趙　文　淵
                                法官  吳　　　燦
      本件正本證明與原本無異
                                      書  記  官
中　　華　　民　　國　九十四　年　 十一 　月　　四　　日
                                                      V
